臺灣高等法院臺中分院刑事判決　　　　　　　　　九十三年度上訴字第一九五號
　　上　訴　人
　　即　被　告　０００
　　選任辯護人　張庭禎
右上訴人因違反槍砲彈藥刀械管制條例案件，不服臺灣南投地方法院九十三年度訴字
第一二○號中華民國九十三年六月十六日第一審判決（起訴案號：臺灣南投地方法院
檢察署九十三年度偵字第二五二號、九十三年度偵字第六三三號、九十三年度偵字第
七四九號），本院判決如左：
    主　　  文
原判決關於０００未經許可，寄藏可發射子彈具有殺傷力之改造手槍部分，撤銷。
０００共同未經許可，寄藏可發射子彈具有殺傷力之改造手槍，處有期徒刑壹年，併
科罰金新臺幣萬元，罰金部分如易服勞役，以銀元佰元即新臺幣玖佰元折算壹日
。扣案如附表編號二至三所示改造手槍貳把均沒收。
    事 　　 實
一、０００（被訴恐嚇部分，業經原審諭知無罪確定）０００００００００００００
    ０００００００００００００００００００００００００００００００００００
    ０００００００００００００００００００００００００００００００００００
    ０００００００００００００００００００００００００００００００００００
    ００００００００００００００。緣０００（被訴未經許可，販賣可發射子彈具
    有殺傷力之改造手槍罪部分，業經原審判處有期徒刑柒年陸月，併科罰金新臺幣
    拾伍萬元確定。被訴恐嚇部分，亦經原審諭知無罪確定。）於九十二年三月間某
    日，在臺中市○○路之某模型槍玩具店，偶遇年籍不詳綽號「００」之成年男子
    ，該男子向０００表示其有改（製）造槍枝及子彈之能力，０００認得以此牟利
    ，乃開始與綽號「００」之男子接觸，並達成「００」改造每把手槍加子彈十顆
    即支付新臺幣（下同）七萬五千元之協議。協議後，０００自斯時起即陸續至模
    型槍玩具店購買仿制式半自動手槍製造之金屬玩具槍（模型槍）及相關配備（如
    紅外線瞄準器等），將之交予綽號「００」之男子，而綽號「００」之男子接獲
    ０００交付之上開物品後，即在不詳地點，將０００交付之仿制式半自動手槍製
    造之金屬玩具槍內之槍管抽出，換裝已拉好膛線之土造金屬槍管而製成具殺傷力
    之改造手槍，另以銅質彈殼、彈頭、底火及火藥製成口徑為九ＭＭ之子彈。綽號
    「００」之男子製成槍枝及子彈後，即以電話與０００聯繫，二人基於共同販賣
    具有殺傷力可發射子彈之改造手槍及子彈之概括犯意聯絡，綽號「００」之男子
    將槍枝及子彈置放於臺中市、臺中縣太平市等指定處所，由０００前往拿取。０
    ００取得槍枝及子彈後，即以門號為０００００００００００號、００００００
    ０００００號、０００００００００００號、０００００００００００號等行動
    電話為聯繫工具，於左列時、地，以每把改造手槍加子彈十顆為八萬五千元之價
    格對外接受欲購買槍枝、子彈者之訂購。(一)於九十二年十月底某日，在臺中市○
    ○路「阿秋活蟹」海產店前，以八萬五千元之價格，販賣予年籍不詳綽號「００
    」之成年男子具殺傷力仿制式九０手槍之改造手槍一把（含彈匣一個）、改造子
    彈十顆。交易完成後，０００交付七萬五千元予「００」，獲利一萬元。(二)於九
    十二年十一月中旬某日，在臺中縣太平市○○路「風尚人文咖啡館」前，八萬五
    千元之價格，販賣予０００介紹之年籍不詳綽號「００」之成年男子具殺傷力仿
  　制式九０手槍之改造手槍一把（含彈匣一個）、改造子彈十顆。交易完成後，０
    ００交付七萬五千元予「００」，獲利一萬元。(三)於九十二年十二月初某日，在
    臺中縣太平市○○路「風尚人文咖啡館」前，以三十六萬元之價格（每把槍加十
    顆子彈九萬元），販賣予０００介紹之年籍不詳綽號「００」之成年男子具殺傷
    力仿制式九０手槍之改造手槍四把（含彈匣四個）、改造子彈四十顆。嗣因「０
    ０」表示試射後有手槍三把故障，所以退回三把手槍（含彈匣）及三十顆子彈，
    僅成功交易一把槍及十顆子彈。交易完成後，０００交付七萬五千元予「００」
    ，獲利一萬五千元。(四)０００嗣於九十二年十二月二十九日晚間，將其所持有尚
    未販出之如附表編號四所示之改造手槍一把、附表編號五所示之子彈五顆（經鑑
    定單位採樣一顆試射），藏放於臺中縣太平市○○路、興隆路口廢棄空屋後方。
    ０００於九十二年十二月二十七日晚間，將其所持有尚未販出之如附表編號一至
    三所示改造手槍三把、口徑為九ＭＭ之子彈一顆（嗣經鑑驗為不發彈），攜往臺
    中市○○路交予知情且具有犯意聯絡之０００（現由原審通緝中）代為寄藏，０
    ００受託後即將附表編號一所示之改造手槍及前開口徑九ＭＭ之不發彈子彈一顆
    ，攜至臺中市○○路○段六八號三樓之一藏放。另０００與０００二人於九十二
    年十二月三十一日晚上二十二時許，共同將附表編號二至三所示之改造手槍攜往
    彰化縣鹿港鎮○○路九一號保聖宮內藏放、保管。
二、嗣因臺灣南投地方法院檢察署偵辦他案中發現前情，經指揮南投縣政府警察局、
    南投縣政府警察局中興分局、南投憲兵隊組成專案小組追查，始循線查出前情，
    並扣得前開附表編號一改造手槍、德國製ＮＩＣＯ牌信號彈發射器（尺寸為一七
    ０ＭＭ×五五×五０ＭＭ，紅色塑膠外殼，前端有彈倉轉輪）、信號彈六顆（以
    上信號彈發射器、信號彈未經改裝，且未置入散彈，非屬槍砲彈藥刀械管制條例
    管制之物），及前開口徑為九ＭＭ之不發彈子彈一顆。０００與０００經臺灣南
    投地方法院檢察署檢察官同意以證人保護法第十四條規定保護及曉諭後，其二人
    供承０００確有寄藏及販賣槍枝子彈之事實，而於警方尚未得知確切位置及查獲
    槍枝實體前，向有偵查犯罪權限之南投縣政府警察局、南投憲兵隊等單位主動報
    繳前開０００及０００尚持有中之附表編號二、三之改造手槍各一把，並於九十
    三年一月二日十五時三十分許，帶同專案小組人員前往彰化縣鹿港鎮○○路九一
    號保聖宮內取獲。嗣經警以前情曉示０００，其亦坦承犯行，並於警方尚未得知
    確切位置及查獲槍枝實體前，向有偵查犯罪權限之南投縣政府警察局、南投憲兵
    隊、彰化縣警察局員林分局等單位主動報繳前開附表編號四改造手槍一把、附表
    編號五口徑為九ＭＭ子彈五顆（經鑑定單位取出一顆試射），並於九十三年二月
    九日十二時十五分許，帶同專案小組人員前往臺中縣太平市○○路、興隆路口廢
    棄空屋後方取獲。
三、案經臺灣南投地方法院檢察署指揮南投縣政府警察局、南投縣政府警察局中興分
    局、南投憲兵隊、彰化縣警察局員林分局偵查起訴及臺灣彰化地方法院檢察署檢
    察官移送併案審理。
    理　　  由
一、訊據上訴人即被告０００（以下簡稱被告）矢口否認涉犯右揭寄藏如附表編號二
    至三所示之改造手槍，辯稱：伊並無寄藏，伊是跟檢警單位協商，所以槍枝伊連
    看也沒有看到，當時檢警說伊可以用證人保護法規定受到保護。０００與伊在拘
    留室半個小時後，就被帶回。這些槍枝證物，都是０００提供的，伊完全不知情
    ，伊只是配合檢警單位找槍，因０００聯絡外面的朋友辦好，是０００聯絡好之
    後，告訴０００地址，然後伊就依照提供的地址帶檢警拿槍，伊對附表編號二至
    三所示之改造手槍並不知情云云。惟查：
、被告主張其於警訊之自白並非真實，並請求本院傳訊證人０００，經本院傳訊證
    人０００於本院行詰問證稱：「（問：當時你有無看到在場被告也在南投縣刑警
    隊？當時情形如何？）有。當時還有一個綽號００的人，坐在我對面，被告坐在
    我斜對面。（問：當時你在警局，警察如何訊問你？）當時警察告訴我把槍交出
    來就沒事。（問：你有無因本件被起訴？）沒有。（問：請陳述當天被告與００
    於警局接受警訊的情形？）當時感覺滿匆忙的，他們兩人彼此有看對方的筆錄，
    他們有在交談但內容我不清楚。（問：在警詢時被告按指印時很匆忙，你是否有
    看到？）有，因當晚九點多要送去看守所要來不及，所以當時有點亂。‧‧‧（
    問：你與被告是否因同一案件，在警局接受詢問？）不同案件。（問：詢問你跟
    詢問被告的警察是否同一人？）不是。（問：是否有聽到警察要被告他們自白？
    ）警察有給他們看筆錄，要他們所講的與筆錄要相符。」等語（詳見本院審理卷
    第一宗第二三六頁至第二三七頁），依據上開證人０００所證，警方僅要求交槍
    ，且被告所述與筆錄相符，並無任何出於強暴、脅迫或利誘之情事，並無從以證
    人０００之證述，否定被告筆錄之真實性，合先敘明。另辯護意旨認被告於警詢
    中先主張欲選任辯護人，嗣又放棄選任辯護人，應係不當利誘所致，其警詢筆錄
    應非可採，惟經查卷附九十三年一月一日十七時所製作之筆錄，關於被告主張不
    需選任辯護人時表示「警方告知，我完全清楚，不用請辯護人到場」等語（詳見
    臺灣南投地方法院九十三年度字第二五二號卷第三十八頁），足證被告已完全清
    楚其權利後，再為表示，尚無從以推測之詞，認被告未選任辯護人係出於警察之
    利誘，並進而主張警詢筆錄不實。
、被告所涉違反槍砲彈藥刀械管制條例等案之事實，業據其於警訊、偵查中坦承不
    諱（參臺灣南投地方法院檢察署九十三年度偵字第二五二號卷第四頁至第二十頁
    、第三十七頁至第四十四頁、第四十七頁至第四十八頁），又按被告以外之人於
    偵查中向檢察官所為之陳述，除顯有不可信之情況者外，得為證據。刑事訴訟法
    第一百五十九條之一第二項定有明文。核被告前開所供與同案被告０００於偵訊
    （參臺灣南投地方法院檢察署九十三年度偵字第二五七號卷第五十四頁至第五十
    六頁）及原審準備程序中所述內容吻合（詳見原審卷第一一四頁），而同案被告
    ０００於警詢中復證稱：賣予００部分四把槍中有三把故障退回，故僅成功交易
    一把等語（詳見臺灣南投地方法院檢察署九十三年度偵字第六六九號卷第二十八
    頁），又扣案如附表所示之改造手槍、子彈經送請鑑定結果，除自０００處扣得
    之口徑九ＭＭ之子彈一顆為不發彈外（即不具殺傷力），餘均可發射子彈且具有
    殺傷力；此有內政部警政署刑事警察局九十三年一月三十日刑鑑字第０九三００
    一０九一五號及九十三年三月九日刑鑑字第０九三００三四一三五號槍彈鑑定書
    各乙份及查獲現場照片等在卷可證，足見被告確涉有前揭犯行無訛，被告嗣後否
    認涉犯上開犯行，無非卸責之詞，不足採信；本件事證明確，被告０００右揭犯
    行，堪以認定。
、雖同案被告０００於本院審理時到庭證稱：「（問：提示原審判決書第十七頁附
    表編號一到編號三部分，你有無將這三把手槍交給被告寄藏而持有？）沒有。（
    問：有無交給０００？）也沒有。（問：參把手槍你交給誰？）我是轉讓給別人
    ，分別交給叫００、００、００的人，都已經轉讓出去。」等語（詳見本院審理
    卷第二三四頁至第二三五頁），惟按被告以外之人於檢察事務官、司法警察官或
    司法警察調查中所為之陳述，與審判中不符時，其先前之陳述具有較可信之特別
    情況，且為證明犯罪事實存否所必要者，得為證據，刑事訴訟法第一百五十九條
    之二，本件同案被告０００業於偵警詢中證稱：賣予００部分四把槍中有三把故
    障退回，故僅成功交易一把等語（詳見臺灣南投地方法院檢察署九十三年度偵字
    第六六九號卷第二十八頁），核與其於本院證稱：「（參把手槍）我是轉讓給別
    人，分別交給叫００、００、００的人，都已經轉讓出去。」等語，完全不符。
    參諸前開０００之證述及被告警詢及偵查中之自白，同案被告０００於警詢之供
    述較具有較可信之特別情況，是其於本院所證，尚非可採，併此指明。
、被告雖請求傳喚證人即仁愛醫院護士０００為被告不在場證明，惟證人０００係
    證稱：從十二月三十日的晚上十一點到隔天的早上七點半０００值班期間，在十
    二月三十一日的凌晨五點二十分有看過被告在醫院陪其女友到醫院生產，惟於十
    二月三十一日上午七點半即下班離開醫院等語（詳見本院審理卷第一九五頁至第
    一九六頁），而本件被告藏放槍枝之時間為九十二年十二月三十一日晚上二十二
    時許，顯無從以證人０００之證述，為有利於被告之認定。另被告請求傳訊證人
    即仁愛醫院護士０００為被告不在場證明，惟證人０００到庭證稱：九十二年十
    二月三十一日，當時是上小夜班，是下午三點半到晚上十一點。當天是負責產房
    跟待產室，不是負責巡房的護士。當天十一點過後負責大夜班的護士是０００、
    ０００。」等語（詳見本院審理卷第二四○頁至第二四一頁），復未能為被告不
    在場之有利證明。又被告雖再請求傳喚其餘值班護士，惟經仁愛醫院於九十三年
    十二月二日以仁總字第九三一二○○○三號函提供之九十三年十二月三十一日晚
    上十一時至翌日七時三十分許之護士名單，僅有０００，惟按證人０００卻稱有
    ：０００、０００，而仁愛醫院上開函文亦記載「０００、０００」一起值班，
    則參諸上開證人０００證稱：伊於十二月三十一日上午七時即離開等語，則００
    ０與０００一起值班，顯無從為被告於九十二年十二月三十一日晚上十時許，是
    否在仁愛醫院之不在場證明，而依仁愛醫院上開函文記載，除０００、０００二
    人外，其餘護士均未在被告右揭藏槍之時間值班。且醫院值班護士於為數眾多之
    病房巡房，並未能二十四小時掌握被告行蹤，本院顯無必要再傳喚其他仁愛醫院
    護士做證，附此敘明。另被告請求傳訊之證人０００雖證稱：「九十二年十二月
    三十一日從我早上五、六點進去產房他（指被告）就一直陪我。一直到下午三、
    四點的時候才回家幫我準備晚餐。快八點的時候他才回去醫院。（問：你去生產
    的時候，是否只有被告一陪你？）對。（問：被告下午四點離開到晚上八點是何
    人陪你？）我父母親、大哥、大姐、大姊夫。（問：晚上八點到十二點，被告有
    無離開？）有，但都是很短暫，只是到門口抽菸。（問：從十二點過後到隔天被
    警察帶走之間有無離開醫院？）沒有。０００帶來的晚餐，我沒有吃，一直到隔
    天的凌晨一點才向護士小姐借微波爐加熱食用。」等語（詳見本院審理卷第一宗
    第二三八頁至第二四○頁），證人０００既證稱被告晚上八點到十二點有離開過
    病房，以本件事隔一年餘，且被告當時甫生產，身體極需處於休息之狀態，被告
    離開時間之久暫，顯非當時身體狀況虛弱之證人所能掌握，本院認亦無從以被證
    人０００上開證述為有利於被告之認定。
、被告雖再請求傳喚同案被告０００證明０００之警詢及偵訊具有瑕疵，而不可採
    。而辯護人意旨認：同案被告０００與被告之自白論形式相符，但就藏槍過程之
    諸如同案被告０００何時相約前往藏槍、以何交通工具前往？等之補強證據部分
    欠缺。惟按：姑不論同案被告０００現經原審通緝中，致無從傳喚到庭。本件告
    同案被告０００及被告均係經臺灣南投地方法院檢察署檢察官同意以證人保護法
    第十四條規定保護及曉諭後，其二人始供承０００確有寄藏之事實，不僅互核相
    符，且因而查獲槍枝，就藏槍之時點及時間完全相符，並無何瑕疵。至於同案被
    告０００何時何時相約前往藏槍、以何交通工具前往，則因本件被告係與同案被
    告０００一同前往藏槍，而非與同案被告０００一起藏槍，本院認依上開理由欄
    一之已足證定被告之犯行，辯護人意旨所指上開部分並無必要再傳喚同案被告
    ０００到庭證明。
二、按槍砲彈藥刀械管制條例業於九十四年一月二十六日修正公佈被告未經許可，寄
    藏可發射子彈具有殺傷力之改造手槍行為，於修正前係觸犯修正前槍砲彈藥刀械
    管制條例第十一條第四項之罪，於修正後係犯修正後槍砲彈藥刀械管制條例第八
    條第四項之罪，經比較修正前槍砲彈藥刀械管制條例第十一條第四項之法定刑度
    為「一年以上七年以下有期徒刑，併科新臺幣七百萬元以下罰金」、修正後之槍
    砲彈藥刀械管制條例第八條第四項之法定刑度為「三年以上十年以下有期徒刑，
    併科新臺幣七百萬元以下罰金」，應以修正前之槍砲彈藥刀械管制條例第十一條
    第四項之規定較有利於被告，是依刑法第二條第一項但書之規定，應論以被告修
    正前槍砲彈藥刀械管制條例第十一條第四項之未經許可，寄藏可發射子彈具有殺
    傷力之改造手槍罪。核被告所為，係犯違反槍砲彈藥刀械管制條例第十一條第四
    項未經許可寄藏改造手槍罪。又寄藏與持有，均係將物置於自己實力支配之人，
    僅寄藏必先有他人之持有行為，而後始為之受寄代藏而已，故寄藏之受人委託代
    為保管，其保管之本身，亦屬持有，不過，此之持有係受寄之當然結果，法律上
    自宜僅就寄藏之行為包括評價，不應另就持有予以論罪（最高法院七十四年臺上
    字第三四００號判例參照），故不再論以被告另一持有槍枝之罪名，附此敘明。
    公訴人認應論以持有改造手槍罪，容有誤會，惟其起訴法條同一，自無庸為法條
    變更之諭知，附此敘明。被告與未到案之同案被告０００間，就上開違反槍砲彈
    藥刀械管制條例第十一條第四項未經許可寄藏持有改造手槍罪部分，有犯意聯絡
    及行為分擔，均為共同正犯；另按犯槍砲彈藥刀械管制條例之罪，於偵查或審判
    中自白，並供述全部槍砲、彈藥、刀械之來源及去向，因而查獲或因而防止重大
    危害治安事件之發生者，減輕或免除其刑，槍砲彈藥刀械管制條例第十八條第四
    項前段固定有明文。惟所謂查獲，係指依其自白，查獲槍砲、彈藥、刀械之來源
    及去向而言，不包括自己持有被查獲之情形在內（最高法院九十二年度台上字第
    五五二四號判決參照），本件被告雖於偵查中自白，並供述全部槍砲、彈藥之來
    源及去向，因而查獲其寄藏中之槍枝，依昭首揭說明，尚無從依槍砲彈藥刀械管
    制條例第十八條第四項前段之規定減輕或免除其刑，附予敘明，惟被告為證人保
    護法第二條所列刑事案件之被告，經承辦檢察官事先同意，於偵查中主動供出槍
    砲犯罪之０００，並配合承辦司法警察機關查緝而順利查獲，並追回寄藏改造手
    槍，因而使檢察官得以追訴該案之槍枝所有人０００，爰依證人保護法第十四條
    規定減輕其刑。原審判決認被告未經許可，寄藏可發射子彈具有殺傷力之改造手
    槍部分罪證明確，予以論罪科刑，固非無見，惟、原審判決未及審酌九十四年
    一月二十六日修正公佈之槍砲彈藥刀械管制條例之規定，而為比較適用，尚有未
    洽。、又本件被告雖於偵查中自白，並供述全部槍砲、彈藥之來源及去向，但
    係查獲其寄藏中之槍枝，依上開最高法院九十二年度台上字第五五二四號判決所
    示，並不可依槍砲彈藥刀械管制條例第十八條第四項前段之規定減輕其刑，原審
    判決未查，誤依槍砲彈藥刀械管制條例第十八條第四項前段之規定減輕其刑，顯
    有未洽。、按被告同時寄藏多把槍枝，核非想像競合犯，原審誤予認定係想像
    競合犯，復有未洽。、本件被告藏放槍枝之時間為九十二年十二月三十一日晚
    上二十二時許，業經被告於警詢供明，原審判決未予明確認定，亦有不當。被告
    上訴否認犯行，主張原審判決關於其未經許可，寄藏可發射子彈具有殺傷力之改
    造手槍部分不當，雖無理由，惟原審判決關於被告未經許可，寄藏可發射子彈具
    有殺傷力之改造手槍部分，既有上開可議之處，自應由本院將原審判決關於被告
    未經許可，寄藏可發射子彈具有殺傷力之改造手槍部分予以撤銷改判。爰審酌被
    告寄藏槍枝之數量，偵查中態度雖稱良好，並合於上開證人保護法等相關減刑規
    定等，惟其嗣後矢口否認犯行等一切情狀，量處被告有期徒刑一年，併科罰金新
    臺幣萬元，並諭知罰金如易服勞役之折算標準。扣案如附表編號二至三所示之
    改造手槍，為違禁物，應依刑法第三十八條第一項第一款宣告沒收之。
據上論斷，應依刑事訴訟法第三百六十九條第一項前段、第三百六十四條、二百九十
九條第一項前段，九十四年一月二十八日修正前槍砲彈藥刀械管制條例第十一條第四
項，證人保護法第十四條，刑法第十一條前段、第二條第一項但書、第二十八條、第
四十二條第一項，罰金罰鍰提高標準條例第二條，判決如主文。
本案經檢察官戊○○到庭執行職務
中    華    民    國         九十四      年     三     月     三十一    日
                                    臺灣高等法院臺中分院刑事第三庭
                                          審判長法  官  江  錫  麟
                                                法  官  林  欽  章
                                                法  官  胡  忠  文
右正本證明與原本無異。
如不服本判決應於收受送達後十日內向本院提出上訴書狀，其未敘述上訴之理由者並
得於提起上訴後十日內向本院補提理由書（均須按他造當事人之人數附繕本）。
                                書記官  許  美  惠
中      華      民      國      九十四   年      四       月    一      日
附錄法條：
槍砲彈藥刀械管制條例第十一條第四項
未經許可，持有、寄藏或意圖販賣而陳列第一項所列槍砲者，處一年以上七年以下有
期徒刑，併科新臺幣七百萬元以下罰金。
第一項至第三項之未遂犯罰之。
附表
一、仿制式ＢＥＲＥＴＴＡ廠９２ＦＳ型之改造手槍一把（槍枝管制編號00000
    00000，係由仿制式ＢＥＲＥＴＴＡ廠９２ＦＳ型半自動手槍製造之金屬玩
    具槍換裝土造金屬槍管而成之改造手槍，含彈匣一個）。
二、仿制式ＳＩＧ  ＳＵＡＥＲ廠Ｐ２２０型半自動改造手槍一把（槍枝管制編號0
    000000000，係由仿ＳＩＧＳＵＡＥＲ廠Ｐ２２０型半自動手槍製造之
    金屬玩具槍換裝土造金屬槍管而成之改造手槍，含彈匣一個）。
三、仿制式ＢＥＲＥＴＴＡ廠８４型之改造手槍一把（槍枝管制編號0000000
    000，係由仿制式ＢＥＲＥＴＴＡ廠８４型半自動手槍製造之金屬玩具槍換裝
    土造金屬槍管而成之改造手槍，含彈匣一個）。
四、仿瑞士制ＳＩＧ  ＳＡＵＥＲ廠Ｐ２２０型半自動改造手槍一把（槍枝管制編號
    0000000000，係由仿ＳＩＧ  ＳＡＵＥＲ廠半自動手槍製造之金屬玩
    具手槍身、土造金屬滑套及土造金屬槍管組合而成之改造手槍，含彈匣一個）。
五、改造子彈四顆（係土造子彈，具直徑八點八ＭＭ之金屬彈頭，送鑑五顆，採樣一
    顆試射）。
                                                                        Ａ
